【裁判字號】    97,重訴,18
【裁判日期】    970723
【裁判案由】    損害賠償
【裁判全文】
臺灣高等法院臺中分院民事判決          97年度重訴字第18號
原      告  乙○○
訴訟代理人  甲○○
被      告  己○○
                      現於台灣台中看守所
            丁○○
            丑○○
追加  被告  庚○○
                      現於台灣台中監獄台中分監
            子○○
                      現於台灣台中監獄
            癸○○
                      現於台灣台中監獄
            丙○○
            辛○○
                        5號
                      現於台灣台中女子監獄
            戊○○
            寅○○
            卯○○
                      現於台灣台中監獄
            壬○○
上列當事人間因侵權行為損害賠償事件，原告就本院97年度上易
字第51號刑事案件附帶提起民事訴訟，並經移送本院民事庭，本
院於97年7月9日言詞辯論終結，判決如下：
    主  文
被告丑○○、庚○○、子○○應連帶給付原告新臺幣壹仟壹佰陸
拾貳萬捌仟捌佰肆拾元，及自民國九十七年五月十三日起，至清
償日止，按年息5%計算之利息。
訴訟費用由被告丑○○、庚○○、子○○連帶負擔。
本判決第一項於原告以新臺幣壹仟壹佰陸拾貳萬捌仟捌佰肆拾元
為被告丑○○、庚○○、子○○供擔保後，得假執行。
原告其餘之訴及假執行之聲請駁回。
    事  實  及  理  由
一、
  (一)訴狀送達後，原告不得將原訴變更或追加他訴。但該訴訟標
    的對於數人必須合一確定時，追加其原非當事人之人為當事
    人者，不在此限，民事訴訟法第255條第1項第5款定有明文
    規定。又民法第275條規定連帶債務人中之一人受確定判決
    ，而其判決非基於該債務人之個人關係者，為他債務人之利
    益亦生效力，故債權人以各連帶債務人為共同被告提起給付
    之訴，被告一人提出非基於其個人關係之抗辯有理由者，對
    於被告各人即屬必須合一確定，自應適用民事訴訟法第56條
    第一項之規定，經最高法院以33年上字第4810號著有判例。
    本件原告對於被告等人因共同違犯詐欺取財刑事罪嫌，附帶
    提起本件民事訴訟，主張被告等人連帶負給付賠償責任，則
    判決對數人有合一確定之必要，依前揭規定，原告訴之追加
    自應准許。
  (二)被告丁○○、丑○○經合法通知，無正當理由未於言詞辯論
    期日到場，核無民事訴訟法第386條所列各款情事，爰依原
    告之聲請，由其一造辯論而為判決。
二、原告提起本件附帶民事訴訟主張：96年1月10日原告於家中
    接獲自稱為蔡淑娟小姐電話，對方佯稱全國電子電器總公司
    舉辦年終回饋顧客活動，原告已抽中新台幣80萬元獎金等等
    。原告起初不予置信，但於其後一週內接獲數十通電話再三
    催促，並對原告稱不領取實在可惜，又將原告之出生年月日
    、身分證字號、住址等個人資料予以核對無誤，原告始信以
    為真。故原告後於96年1月16日匯款4萬8600元於台中商業銀
    行、戶名何冠道之帳戶，以作為扣抵稅金所需。其後被告等
    人再改稱投資房地產可賺大錢，且於96年1月18、19日又傳
    真香港佳會員投資投注證明書及香港居民個人購匯申請書，
    引誘原告陷於錯誤，使原告繼續匯款，致遭財產上損失。原
    告因被告詐欺行為負債累累，精神崩潰，身心痛苦不堪等語
    ，為此原告依侵權行為法則，求為判命被告及追加被告等應
    連帶給付原告新台幣1162萬8840元，及自起訴狀繕本送達之
    翌日起加計法定遲延利息暨供擔保以宣告假執行之判決。
三、1.被告己○○、子○○、辛○○、戊○○、寅○○、卯○○
      、壬○○則以：本件與我無涉等語。答辯聲明：原告之訴
      駁回。
    2.被告丑○○則以：願意賠償二萬元等語。
    3.被告庚○○則以：犯罪所得13萬元多已被扣押，願意賠償
      原告，但有些部份是其他被害人，而原告部份為2萬多元
      ，而原告的錢是分很多次領，不是全部由我們所領，我只
      是其中之一批車手等語。答辯聲明：駁回原告之訴。
四、本院得心證理由：
  (一)經查：原告主張被告癸○○（綽號「大胖」）、被告庚○○
    （綽號「小胖」、「客兄」）自95年12月間起，被告丙○○
    、被告丑○○於95年12月間及96年1月間、被告子○○（綽
    號「小白」）自96年1月間起，被告卯○○（綽號「小憂」
    ）自96年2月底起、被告己○○（綽號「阿生」）、被告丁
    ○○（綽號「瀟灑」）於96年3月間、被告辛○○（綽號「
    小君」）、被告寅○○（綽號「小豪」）、被告戊○○（綽
    號「阿鴻」）、被告壬○○（綽號「安迪」）於96年4月間
    起，與藏身於大陸地區綽號「阿力」、「阿輝」、「大支」
    、「水蛙」、「粉仔」等成年人及張義隆（綽號「一仔」，
    刑事庭未到案）、矯鎧年（由本院刑事庭另案判決）、陳翌
    叡（綽號「阿凱」，刑事庭未到案）等人分別共組詐騙集團
    ，被告庚○○另於96年1月12日與上列藏身於大陸地區成員
    共同為恐嚇取財行為，各共同基於意圖為自己不法所有之犯
    意聯絡，由被告癸○○負責接受上列藏身於大陸地區集團成
    員之指示，在臺灣買賣人頭帳戶及提領受詐騙之民眾匯入人
    頭帳戶之現金，再依集團成員之指示將款項交給綽號「小馬
    」之男子，被告庚○○負責安排提領贓款之人員，被告卯○
    ○負責收購人頭帳戶及領取贓款，其於96年3月間，另與訴
    外人陳世平、陳憬賢（上開二人另經臺灣板橋地方法院檢察
    署起訴）共同基於詐欺之犯意聯絡，由訴外人陳世平將開立
    之國泰世華商業銀行新樹分行帳號00000000000
    號帳戶存摺、提款卡、密碼以新臺幣（下同）四千元之代價
    出售予被告卯○○後，再與被告卯○○、訴外人陳憬賢共同
    領取被害人遭詐騙匯入其上開帳戶之款項，被告丁○○則負
    責核對人頭帳戶，被告己○○、子○○負責接聽大陸地區成
    員份子告知民眾遭詐騙所匯入的金錢及帳戶的電話後，轉告
    被告庚○○，被告丑○○、丙○○、戊○○、辛○○、壬○
    ○、寅○○則擔任俗稱「車手」之領款工作，負責持提款卡
    或填寫提款單提領贓款或查詢帳戶餘額，另由藏身大陸地區
    之集團成員詐騙、恐嚇被害人，致被害人陷於錯誤或心生畏
    懼，而匯款至人頭帳戶內。而原告於96年1月16日至96年4月
    19日匯款至被告丑○○等人所提供之人頭帳戶中，分別為：
    台中商銀南台中分行何冠道000000000000；台灣土銀光復分
    行簡名媚000000000000；台灣土銀中和分行邱淮鈺00000000
    0000；合庫海山分行劉孟勻0000000000000；台中商銀軍功
    分行林晉楷000000000000；台中商銀趙以申000000000000；
    國泰世華重新分行許瓊雲000000000000；郵局嘉義埤仔頭分
    行陳旭旻00000000000000；第一商業銀行南屯分行邱永德
    00000000000，故原告因被告丑○○、庚○○、子○○三人
    實施詐騙致陷於錯誤，匯款至如上人頭帳戶，致使原告受有
    損害，被告丑○○、庚○○於本院就此行為自認亦不爭執，
    被告子○○雖否認原告主張，惟據本院刑事庭卷附，被告子
    ○○已就犯罪行為坦承不諱，是被告子○○之抗辯並非可採
    信。被告等人因此觸犯刑責經本院刑事庭以97年度上易字第
    51號、97年度上易字第52號判處罪刑確定在案，經本院調取
    上開卷宗核閱無訛，是原告此部分之主張堪信為真實。
  (二)惟原告主張因被告癸○○等12人以佯稱中獎及假退稅方式，
    致使原告於民國96年1月16日起至96年4月19日止，分別匯款
    多筆款項至各銀行之人頭帳戶（人頭帳戶：台中商業銀行南
    台中分行/何冠道。台灣土地銀行光復分行/簡名媚。台灣土
    地銀行中和分行/邱匯鈺。合作金庫銀行海山分行/劉孟勻。
    台中商業銀行軍功分行/林晉楷。台中商業銀行龍井分行/趙
    以申。國泰世華銀行重新分行/許瓊雲。台灣郵局嘉義埤子
    頭分行/陳旭旻。第一商業銀行南屯分行/邱永德），總計被
    詐騙金額為1162萬8840元等等。經查：據本院刑事庭調查結
    果，認定本件參與原告之詐欺取財犯罪行為人為被告被告丑
    ○○、庚○○、子○○等三人，被告丑○○、庚○○於本院
    就此行為自認亦不爭執，被告子○○雖否認原告主張，惟據
    本院刑事庭卷附，被告子○○已就犯罪行為坦承不諱，是被
    告子○○之抗辯並非可採信。另其餘被告被告己○○、丁○
    ○、癸○○、丙○○、辛○○、戊○○、寅○○、卯○○、
    壬○○分別於96年4月19日後始加入另案詐欺集團而與原告
    詐欺取財案件無涉，此據原告自認受詐騙受損時間為96年1
    月間至96年4月間，核與上開被告己○○等9人實行詐騙手法
    時間分別有所差異，故原告請求被告己○○、丁○○、癸○
    ○、丙○○、辛○○、戊○○、寅○○、卯○○、壬○○等
    9人連帶負損害賠償責任，為無理由。
  (三)按因故意或過失，不法侵害他人之權利者，負損害賠償責任
    。又數人共同不法侵害他人之權利者，連帶負損害賠償責任
    ﹔不能知其中孰為加害人者，亦同。民法第184條第1項前段
    、第185條第1項定有明文規定。如上言，被告丑○○、庚○
    ○、子○○三人共同實施詐騙取財行為，因而致原告受有損
    害，故原告請求被告丑○○等三人連帶負損害賠償責任於法
    有據，是有理由。另原告請求被告丑○○三人連帶負損害賠
    償金額為1162萬8840元，核此項金額與本院刑事庭認定被告
    三人詐欺取財所得金額為1170萬5840元，並非相符，但查：
    據原告所提匯款單中業經認定為被告所提供之人頭帳戶，原
    告總計所匯金額為1162萬8840元，此有收據可稽。
五、從而，原告本於侵權行為之法律關係，請求被告丑○○、庚
    ○○、子○○三人連帶給付原告1162萬8840元，及自民國97
    年5月13日起至清償日止按年利率百分之五計算之利息，於
    法有據，應予准許。至於原告請求被告己○○、丁○○、癸
    ○○、丙○○、辛○○、戊○○、寅○○、卯○○、壬○○
    等9人連帶給付如上金額，為無理由，不應准許，應予駁回
    。又原告勝訴部分，其陳明願供擔保，聲請宣告假執行，經
    核尚無不合，爰酌定相當擔保金額准許之。至於其敗訴部分
    ，其假執行之聲請失所附麗，應予駁回。
六、本件事證已臻明確，兩造其餘攻擊防禦方法對判決之結果不
    生影響，自無庸一一論究，併此敘明。
據上論結：本件原告之訴，為一部有理由，一部無理由，依民事
訴訟法第79條但書、第85條第2項、第385條第1項、第463條、第
390條第2項，判決如主文。
中    華    民    國    97    年    7     月    23    日
                  民事第五庭    審判長法  官  林陳松
                                      法  官  古金男
                                      法  官  鄭金龍
以上正本係照原本作成。
兩造就敗訴部分均得上訴第三審。
如對本判決上訴，須於收受判決送達後20日內向本院提出上訴書
狀，其未表明上訴理由者，應於提出上訴後20日內向本院提出上
訴理由書（須按他造人數附具繕本）。
上訴時應提出委任律師為訴訟代理人之委任狀。具有民事訴訟法
第466條之1第1項但書或第2項之情形為訴訟代理人者，另應附具
律師及格證書及釋明委任人與受任人有該條項所定關係之釋明文
書影本。
                                      書記官  陳振海
中    華    民    國    97    年    7     月    24    日
                                                      Ｍ


司法院資訊處製作；財團法人民間司法改革基金會備份。
